---
title: "Resolução da Avaliação 3 (34 pontos)"
subtitle: "Introdução à Ciência de Dados <br> Bacharelado em Administração"
lang: pt-BR
author: 
- Giovanna Nicole Natale Cardoso
- Maria Rita de Castro

date: "2026-07-06"
title-block-banner: "#27445C"
format:
  html:
    embed-resources: true
    toc: true
    toc-depth: 2
execute:
  echo: true
  warning: false
  message: false
---

```{r}
#| label: setup
#| echo: false
#| include: false

# não exibe números em notação científica
options(digits = 5, scipen = 999)

# pacotes utilizados
library(here)
library(tidyverse)
library(tidyplots)

# Permite que os gráficos do tidyplots usem o espaço disponível
tidyplots_options(width = NA, height = NA)

# Guarda o caminho do arquivo CSV dentro do projeto RStudio
caminho_dados <- here("dados/brutos/belezar_vendas_diarias.csv")

# Lê o arquivo CSV e cria o objeto dados_belezar
dados_belezar <- read_csv(caminho_dados)
```



# Questão 1 


**a)** 

```{r}
dados_belezar |>
  summarise(
    media = mean(receita),
    mediana = median(receita),
    desvio_padrao = sd(receita),
    primeiro_quartil = quantile(receita, 0.25),
    terceiro_quartil = quantile(receita, 0.75),
    percentil_90 = quantile(receita, 0.90)
  )
```


**b)**

A mediana 8,9 representa melhor o receita de um dia típico, pois a média 10,274 é maior, iisso indica que alguns dias com receitas mais altas aumentaram o valor da média

**c)**

O percentil 90 da receita diária foi de 16.080, o que significa que 90% dos dias tiveram receita de até R$ 16.080 e apenas 10% dos dias tiveram receita acima desse valor


# Questão 2

**a)** 

```{r}
dados_belezar |>
  tidyplot(x = receita) |>
  add_histogram(
    bins = 10,
    fill = "steelblue"
  ) |>
  adjust_x_axis_title("Receita (R$ mil)") |>
  adjust_y_axis_title("Frequência") |>
  add_caption("Fonte: Belezar Cosméticos") |>
  adjust_font(fontsize = 14)
```


**b)**

O histograma mostra que a receita tem uma distribuição assimétrica à direita, com alguns dias de receita muito alta.A maioria dos dias teve receita entre  5.000 e  15.000. Isso explica por que a média (10,274) é maior que a mediana (8,9), pois alguns valores altos aumentaram a média


# Questão 3


**a)** 

```{r}
dados_belezar |>
  tidyplot(
    x = status_promocao,
    y = receita
  ) |>
  add_boxplot() |>
  adjust_x_axis_title("Status da promoção") |>
  adjust_y_axis_title("Receita (R$ mil)") |>
  add_caption("Fonte: Belezar Cosméticos") |>
  adjust_font(fontsize = 14)
```


**b)**

É possível ver que os dias com promoção costumam ter uma receita maior, já que a mediana desse grupo é mais alta. Também dá para perceber que a receita varia mais quando há promoção, pois a caixa é maior e existem vários valores atípicos, inclusive um bem acima dos demais, Já nos dias sem promoção, as receitas ficam mais concentradas e apresentam menor variação.

# Questão 4


A. [ ]

 
B. [ ]


C. [X]


D. [ ]




# Questão 5


A. [ ]

 
B. [X]


C. [ ]


D. [ ]




# Questão 6


A. [ ]

 
B. [ ]


C. [ ]


D. [X]




# Questão 7


A. [ ]

 
B. [X]


C. [ ]


<!-- D. [ ] -->




# Questão 8



A. [X]

 
B. [ ]


C. [ ]


D. [ ]




# Questão 9



A. [ ]

 
B. [ ]


C. [X]


D. [ ]
